【裁判字號】    98,交聲,2056
【裁判日期】    980715
【裁判案由】    聲明異議
【裁判全文】
臺灣臺中地方法院交通事件裁定        98年度交聲字第2056號
原處分機關  交通部公路總局臺中區監理所（豐原監理站）
異  議  人  甲○○
即受處分人
上列受處分人因違反道路交通管理處罰條例案件，對於交通部公
路總局臺中區監理所豐原監理站98年6月6日所為之處分（豐監稽
違字第裁63-HD0000000號裁決書），聲明異議，本院裁定如下：
    主    文
異議駁回。
    理    由
一、原處分機關略以：受處分人即異議人甲○○於民國98年4 月
    25日15時29分許，駕駛R7- 9630號自小客車行經臺中縣東勢
    鎮○○路與第一橫街口處，因「左轉未依號誌」之違規，經
    臺中縣警察局東勢分局東勢派出所員警依違反道路交通管理
    處罰條例第48條第1項第2款規定，以中縣警交字第HD000000
    0 號違反道路交通管理事件通知單逕行舉發。異議人於期限
    內到案申訴，本站遂於98年6月6日以豐監稽違字第裁63-HD0
    000000號裁決書處罰鍰新臺幣600 元，並依第63條記違規點
    數1 點，逾期則依裁決書處罰主文規定裁處。本案經舉發單
    位於98年5 月26日以中縣東警交字第0980006206號函查覆，
    依法舉發並無不當，本站依法所為裁處，應無不合等語。
二、聲明異議意旨略以：異議人因住、居所皆為石岡地區鮮少往
    返東勢地區○○路口（東勢鎮○○路與第一橫街口）並無設
    置有左轉專用燈之明顯標示，因此於交通號誌為綠色直行燈
    且對向車道並無來車時左轉，且警方當時躲匿暗處拍照蒐證
    後逕行舉發，顯然違反道路交通管理處罰條例第7條之2規定
    ，因此交通部公路總局臺中區監理所豐原監理站所為處分顯
    有錯誤，爰提出聲明異議請求撤銷原處分。
三、按汽車駕駛人轉彎時，有下列情形之一者，處新臺幣600 元
    以上1800元以下罰緩：…二、不依標誌、標線、號誌指示；
    又汽車駕駛人有道路交通管理處罰條例第48條之情形者，除
    依原條項處罰鍰外，並記違規點數1 點，道路交通管理處罰
    條例第48條第1項第2款及第63條第1項第1款分別定有明文。
四、經查：
  (一)異議人於98年4月25日15時29分許，駕駛R7-9630號自小客車
    行經臺中縣東勢鎮○○路與第一橫街口處，因「左轉未依號
    誌」之違規，經臺中縣警察局東勢分局東勢派出所員警依違
    反道路交通管理處罰條例第48條第1項第2款規定，以中縣警
    交字第HD0000000 號違反道路交通管理事件通知單逕行舉發
    之事實，有上開舉發違反道路交通管理事件通知單在卷可稽
    ，並為異議人所不爭執，堪信為真實。
  (二)異議人於聲明異議狀內自承：於交通號誌為綠色「直行燈」
    時，因對向車道並無來車而「左轉」，始遭裁決罰鍰；但認
    此係因該路口並無設置左轉專用燈之明顯標示所致云云；然
    異議人所駕駛之自小客車係自位於道路最內側之左轉車道（
    路面上標畫左轉箭頭）轉彎，而該路口上方的交通號誌為四
    橫向圓型燈號之設置，此觀卷附之舉發照片至明。而四橫向
    圓型燈號其燈號顯示順序一般為：「綠燈（直行箭頭）」，
    次為「黃燈」，再者「紅燈及綠燈（左向箭頭）」，末為「
    紅燈」，復為「綠燈（直行箭頭）」，依此循環顯示，並配
    合當地道路路面標線（直行箭頭、左轉箭頭）而構成完整之
    交通號誌、標線指示。是一般駕駛人於設有四橫向圓型燈號
    之路口欲左轉時，應先於左轉車道暫停，俟號誌轉換為「紅
    燈及綠燈（左向箭頭）」時，始得左轉；且類此之交通號誌
    、標線指示非獨僅設置於異議人違規處，而是廣泛設置於各
    地重要之十字道路路口處，異議人自難以「鮮少往返東勢地
    區」而諉為不知。
  (三)異議人另稱本件係以科學儀器取得證明資料（照片）證明其
    違規行為，然員警所持用之科學儀器非採固定式，且無定期
    於網站公布其設置地點，有違道路交通管理處罰條例第7 條
    之2第2 項規定之要求云云。惟自道路交通管理處罰條例第7
    條之2規定觀之，該第2項本文規定係針對第1項第7款之「經
    以科學儀器取得證據資料證明其行為違規」所為一般原則性
    要求，但仍有多達11款之但書除外規定；且對照同條第1 項
    第1 款「闖紅燈或平交道」規定，可知違規事由若係因已有
    具體明顯之號誌可遵循（如：紅燈應停止），卻不予遵守而
    因「不依號誌指示」違規者，取締員警自得視現場路況，於
    不能或不宜攔截掣單時逕行舉發。
  (四)綜上，異議人上開辯解，並不可採。從而，原處分機關據以
    援引上開規定，裁處罰鍰600元，並依第63條記違規點數1點
    ，於法無違，本件異議為無理由，應予駁回。
五、依道路交通管理處罰條例第87條第2 項、道路交通案件處理
    辦法第19條，裁定如主文。
中    華    民    國    98    年     7    月    15    日
                  交通法庭    法  官  林慧英
上正本證明與原本無異。
如不服本裁定，應於送達後5日內，向本院提出抗告狀。
                              書記官  廖碩薇
中    華    民    國    98    年     7    月    15    日


司法院資訊處製作；財團法人民間司法改革基金會備份。
